【裁判字號】    98,聲再,87
【裁判日期】    980915
【裁判案由】    誣告
【裁判全文】
臺灣高等法院臺南分院刑事裁定          98年度聲再字第87號
再審聲請人
即受判決人  乙○○
            甲○○
上列聲請人等因誣告等案件，對於本院97年度上重更(一)字第361
號中華民國98年4月21日確定判決（臺灣臺南地方法院92年度自
字第229號），聲請再審，本院裁定如下：
    主  文
再審之聲請駁回。
    理  由
一、聲請再審意旨略以：
  (一)本案卷內多件政府機關依法製作之公文書，於歷次審理程序
    中均未審酌、論述，幾近故意抹煞、掩埋事實真相。
  (二)又臺灣省高雄縣茄萣鄉戶政事務所核發印鑑證明登記簿冊中
    並無聲請人提出之編號第429號證明書，且此與本案系爭民
    國71年5月1日承諾書均係偽造，至為顯豁，然歷審均未論究
    ，違失已明。
  (三)綜上所述，認原判決存有「對足生影響於判決之重要事證漏
    未審酌」之情形，爰依刑事訴訟法關於再審之相關規定，聲
    請再審。
二、按有罪之判決確定後，為受判決人利益聲請再審，必其聲請
    之理由合於刑事訴訟法第420條第1項各款所列情形之一或有
    第421條所定足以影響於判決之重要證據漏未審酌者，始得
    准許之。又刑事訴訟法第420條第1項第6款所謂「發現確實
    之新證據」，係指該證據於事實審法院判決前業已存在，為
    法院、當事人所不知，不及調查斟酌，至其後始行發現，且
    就證據本身形式觀察，固不以絕對不須經過調查程序為條件
    ，但必須顯然可認為足以動搖原有罪之確定判決，而為受判
    決人無罪、免訴、免刑或輕於原判決所認罪名之判決者為限
    。亦即該「新證據」須可認為確實具有足以動搖原確定判決
    ，而對受判決人為更有利判決之「確實性」外，尚須具備該
    證據係在事實審法院於判決前已存在，因未經發現，不及調
    查斟酌，或審判時未經注意，至其後始行發現之「嶄新性」
    特質，二者均屬不可或缺，倘若未具備上開「確實性」與「
    嶄新性」二種聲請再審新證據之特性，即不能據為聲請再審
    之原因（最高法院90年度台抗字第71號判例參照）。而有罪
    判決確定後，如原判決所憑之證物已證明其為偽造或變造者
    ，且該證明以經判決確定者為限，始得為受判決人之利益，
    聲請再審，刑事訴訟法第420條第1項第1款、第2項亦定有明
    文，合先敘明。
三、經查：
  (一)觀諸聲請人即受判決人（下稱聲請人）乙○○、甲○○之聲
    請意旨，並未具體敘明原審判決漏未審酌之公文書究竟為何
    ，且亦未具體指明有何證據係於事實審法院判決前業已存在
    ，為法院、當事人所不知，而不及調查斟酌，自與刑事訴訟
    法第420條第1項第6款規定之聲請再審事由尚有未合。
  (二)又聲請人另主張臺灣省高雄縣茄萣鄉戶政事務所核發印鑑證
    明登記簿冊中並無聲請人提出之編號第429號證明書，且此
    與本案系爭71年5月1日承諾書均係偽造云云，然聲請人所述
    之上開文書，並未經判決確定認定係偽造、變造或虛偽，而
    與上述之刑事訴訟法第420條第1項第1款、同條第2項之聲請
    再審要件亦有未合，亦附敘明。
四、綜上所述，本件聲請再審意旨所指之上開事由，經核與刑事
    訴訟法第420條第1項第1款、第6款及同條第2項規定之再審
    要件不符，而無理由，應予駁回。
五、據上論斷，應依刑事訴訟法第434條第1項，裁定如主文。
中    華    民    國    98    年    9     月    15    日
                  刑事第二庭  審判長法  官  葉居正
                                    法  官  陳欽賢
                                    法  官  洪碧雀
以上正本證明與原本無異。
如不服本裁定，應於收受本裁定後五日內向本院提出抗告狀。
                                    書記官  魏芝雯
中    華    民    國    98    年    9     月    15    日


司法院資訊處製作；財團法人民間司法改革基金會備份。
